臺灣臺中地方法院刑事裁定　　　　　　　　　　　　九十一年度聲字第二七九號
　　聲　明　人
　　（即受刑人
　　之配偶）　　甲○○
　　受　刑　人　乙○○
右聲明人因受刑人乙○○違反藥事法案件，對於檢察官之執行（九十一年度執字第六
一四四號），聲明異議，本院裁定如左：
    主  文
本件聲明異議駁回。
    理  由
一、聲明異議意旨略以：受刑人乙○○因販賣未經合法進口之虎標萬金油、曼秀雷敦
    、鷓鴣菜等藥品，而為本院以九十年度訴字第一七一號判處有期徒刑六月，得易
    科罰金，台灣台中地方法院檢察署檢察官竟以刑法第四十一條第一項但書之規定
    ，認若不執行所宣告之刑，難收矯正之效或難以維持法秩序，而不准易科罰金。
    然：(一)受刑人經歷本案之後，不再販賣藥品，轉而從事連鎖冰品事業，已收矯正
    之效，(二)台灣台中地方法院檢察署檢察官僅泛稱本件若不予執行，難收矯正之效
    或難以維持法秩序，卻未舉出具體事由，(三)該件九十年度訴字第一七一號判決亦
    稱受刑人所販入之禁藥不乏一般人熟知之家庭常用藥品，可罰性較一般戕害國人
    身心之偽藥、劣藥低，不宜類比重刑；此反而更證明無所謂難以維持法秩序之情
    事，(四)受刑人素行良好，從無前科，本院判決後，尊重司法之裁判，未再上訴，
    並欲如期服刑，(五)受刑人雖有於審判中聲請傳喚警員以釐清案情，如造成警員之
    不便，即認難以維持法秩序，顯違刑事訴訟法所賦予被告之權益，(六)受刑人所從
    事之連鎖冰品店，屬家庭事業，而其父母年邁久病，子女均台北就學，僅聲明人
    一人根本無法兼顧內外，因職業關係，執行顯有困難，(七)聲明人尚患有憂鬱失眠
    症，受刑人則有尖瓣脫垂心臟病、高血壓，受刑人之父廖萬禮已七十餘歲，更有
    巴金森氏症、高血壓、老人失智之情形，受刑人之母廖林免則有心臟衰竭、頻尿
    、腎臟病等症狀，(八)受刑人之二名子女，現均就讀於國立台灣大學，顯見其極為
    重視子女之生活、學業，非一般破壞社會秩序之無賴、宵小，乃家人眼中偉大之
    父親、好丈夫。受刑人既因身體、職業、家庭之重大關係，執行顯有困難，復無
    難收矯正、難以維持法秩序之事由，故依刑事訴訟法第四百八十四條所定聲明異
    議，請求撤銷該件不當之指揮。
二、按犯最重本刑為五年以下有期徒刑以下之刑之罪，而受六個月以下有期徒刑或拘
    役之宣告，因身體、教育、職業、家庭之關係或其他正當事由，執行顯有困難者
    ，得以一元以上三元以下折算一日，易科罰金；但確因不執行所宣告之刑，難收
    矯正之效，或難以維持法秩序者，不在此限，為刑法第四十一條第一項所明定。
    法院於判決時雖依上開規定諭知易科罰金之折算標準，但對於個案之被告有無上
    述執行顯有困難之情形，並不作認定，俟判決確定後，由指揮執行之檢察官認定
    之，故檢察官認為並無執行困難之情事，固可不准為易科；縱有因身體、教育、
    職業、家庭之關係或其他正當事由，執行顯有困難者，倘確因不執行所宣告之刑
    ，難收矯正之效，或難以維持法秩序者，仍得不准為易科。換言之，該條項之規
    定，並非僅一味地考量被告或受刑人之利益，而置社會之法律秩序於不顧，乃委
    由指揮執行之檢察官審核考量個案與法律秩序間之關係，具有高度價值判斷之本
    質。
三、經查：
    (一)受刑人因違反藥事法案件，經本院於民國九十一年五月十日以九十年度訴字第
      一七一號判處有期徒刑六月，如易科罰金以銀元三百元折算一日，提起上訴後
      ，於同年七月十五日撤回上訴確定，後經台灣台中地方法院檢察署通知執行，
      於九十一年八月五日檢察官訊問時，以前開身體、職業及家庭方面之理由聲請
      易科罰金，而經檢察官認為「根據判決書所載，被告非法販賣禁藥，時間相當
      長，且販賣所得非低，獲利甚鉅。其在犯罪後，缺乏悔過認錯之心，偵審中極
      力狡卸刑責，實無可取。況被告未經許可，非法輸入禁藥，其中赫見夾雜有二
      級毒品成份之藥品，其危害國人生命健康與國家藥品管理秩序甚重，若不予以
      執行宣告刑，顯難收矯正之效，對於社會法律秩序的維持，更無法彰顯。爰依
      刑法第四十一條第一項但書之規定，不准易科罰金」，令入監服刑等情節，業
      經本院調取該署九十一年度執字第六一四四號執行卷宗，核閱無誤。
    (二)從前開受刑人所陳因身體、職業、家庭之重大關係，執行顯有困難等事由，對
      照檢察官否准其聲請，令入監服刑之理由，可知檢察官對受刑人具備刑法第四
      十一條第一項前段之情形，並無異見，其乃以刑法第四十一條第一項但書所定
      為收矯正之效，及維持法秩序之考量，而不准為易科。故本件聲明異議，所應
      審查檢察官執行之指揮有無不當者，僅應就是否確因不執行所宣告之刑，即難
      收矯正之效，或難以維持法秩序者等兩方面加以觀察：
      1.按刑法第四十一條前經於九十年一月十日修正公布，為減少短期自由刑之執
        行，除將舊法所定犯最重本刑為三年以下有期徒刑之罪，修改為五年以下有
        期徒刑之罪，擴大易科罰金之適用範圍，避免獄政資源之浪費外，同時增設
        但書之規定，賦予檢察官若干斟酌之職權，俾得易科罰金者，不致過於寬濫
        ，以資平衡。故刑法第四十一條第一項但書所謂「難收矯正之效」，乃立法
        時有意賦予檢察官高度判斷之職權，斟酌具體個案加以認定；立法者之本意
        ，並非要求至「必執行所宣告之刑，始能收矯正之效」之程度，檢察官始可
        不准為易科；既然此項立法本質上具有高度判斷之特性，若非有誤認事實、
        顯然輕重失出或違反一般法律原理、原則之情形，即不能任意指為違法不當
        。本件依前開確定判決所載，被告自八十五年一月間起至八十九年六月上旬
        止，共同連續明知為禁藥而販賣，每月販賣所得約新台幣二、三萬元，販賣
        之禁藥達一百一十餘種以上。檢察官因而認為「被告非法販賣禁藥，時間相
        當長，且販賣所得非低」，確因不執行所宣告之刑，難收矯正之效等見解，
        參照上述說明，並無不合之處；聲請人謂受刑人現正從事連鎖冰品事業，已
        有正當職業乙節，應為刑法第四十一條第一項前段因職業之關係，執行顯有
        困難之問題，與是否確因不執行所宣告之刑，難收矯正之效，不能混為一談
        。
      2.次按所謂「法秩序」者，不外指法律有別於其他諸如道德、習慣、風俗、宗
        教等社會規範，乃在規範與人類社會共同生活有重要關係之行為，所著重者
        為人類共同生活之秩序是否受到干擾，主要欲維持共同生活之秩序。以此觀
        諸本案被告犯罪之情節，從其長期非法販賣至少一百餘種以上之禁藥，規避
        國家藥政管理機關之查核，確實相當危害國家藥品管理秩序，果然所販賣之
        藥品中，參見該件判決附表所示，並有編號及等兩項藥品經檢驗出含有
        第二級毒品Dihydrocodeine之成分，危及不特定國民之身體健康。檢察官對
        於上開攸關一般國民生活之重要事項，因認本件若不執行所宣告之刑，難以
        維持法秩序，並無失出或不當之處。至於該件確定判決中記載受刑人所販入
        之禁藥不乏一般人熟知之家庭常用藥品，可罰性較一般戕害國人身心之偽藥
        、劣藥低，不宜類比重判等語，乃量刑時所斟酌之情狀；此於檢察官考量若
        不予執行，是否難以維持法秩序時，不生影響；否則豈非任何量處有期徒刑
        六月以下，得易科罰金者，均不會發生難以維持法秩序之情形，致刑法第四
        十一條第一項但書之規定，形同具文。
四、綜合前述，檢察官綜合一切情形後，認本件有刑法第四十一條第一項但書之情形
    ，不准受刑人易科罰金，而令入監服刑，所為執行之指揮，尚無不當。本件聲明
    異議為無理由，應予駁回。
據上論斷，應依刑事訴訟法第四百八十六條，裁定如主文。
中      華      民      國      九十一      年      九    月  二十四    日
                                臺灣臺中地方法院刑事第六庭
                                    法  官  莊  深  淵
右正本證明與原本無異。
如不服本裁定，應於送達後五日內，向本院提出抗告狀。
                                    書記官
中      華      民      國      九十一      年      九    月  二十四    日
